臺灣高等法院刑事判決　　　　　　　　94年度上訴字第1341號
上　訴　人　臺灣桃園地方法院檢察署檢察官
上　訴　人
即　被　告　乙○○
選任辯護人　邱創舜　律師
上列上訴人因被告違反毒品危害防治條例案件，不服臺灣桃園地
方法院九十三年度訴字第一三八六號，中華民國94年 1月26日第
一審判決（起訴案號：臺灣桃園地方法院檢察署九十二年度偵字
第一五六一０號、九十三年度偵字第七四九號）提起上訴，本院
判決如下：
    主  文
上訴駁回。
    事  實
一、乙○○（原名鍾正雄，綽號「阿雄」）前因犯竊盜罪，經原
    審法院判處有期徒刑一年，並應於刑之執行前強制工作確定
    ，於民國九十年九月九日執行完畢。
二、汪振忠與甲○（綽號「嫂子」，已因本案經原審法院判處有
    期徒刑七年確定）係夫妻，汪振忠於九十二年九月四日因案
    觀察、勒戒後，即託請友人乙○○代為照顧妻小，甲○且即
    搬至桃園縣桃園市○○○街二九九巷二弄十六號與乙○○共
    同居住。甲○與乙○○均明知海洛因係毒品危害防制條例第
    二條第二項第一款所列之第一級毒品，不得非法持有及販賣
    ，竟共同基於販售毒品海洛因以營利之犯意聯絡，由甲○負
    責接聽電話，再由乙○○負責交付海洛因並取款。九十二年
    九月十日晚間九時四十二分至翌日凌晨，張恆誌多次撥打甲
    ○使用之0000000000電話，表示欲找「阿松」（「松」、「
    雄」台語發音接近）拿一張的「軟的」（即購買一千元之海
    洛因），經甲○向乙○○確認並轉告張恆誌後，張恆誌即於
    當（十一）日晚間，依約到達上址，乙○○即於一樓電動鐵
    門處，交付一小包海洛（重量不詳）予張恆誌，並取得張恆
    誌所交付之一千元價金，以此從中牟利。嗣張恆誌因決心戒
    絕毒癮，乃於九十二年九月十三日自動前往於桃園縣政府警
    察局桃園分局埔子派出所提出檢舉，經警方於九十二年九月
    十四日十六時三十分許，持搜索票前往上址查獲，並扣得鍾
    景耀所有之海洛因四包（驗餘淨重合計二五點六一公克）及
    其塑膠外包裝袋四個（合計重一點三一公克）。
三、案經桃園縣政府警察局桃園分局報請臺灣桃園地方法院檢察
    署檢察官偵辦後起訴。
    理  由
壹、程序事項：
  一、被告以外之人於偵查中向檢察官所為之陳述，除顯有不可
      信之情況者外，得為證據，刑事訴訟法第一百五十九條之
      一第二項定有明文。證人張恆誌於檢察官訊問時之陳述，
      依筆錄之記載，並無不能自由供述之情形，無顯然不可信
      之情況，依前述規定，得為證據。次按，被告以外之人於
      審判外之言詞或書面陳述，除法律有規定者外，不得作為
      證據，刑事訴訟法第一百五十九條第一項固定有明文。惟
      被告以外之人於審判外之陳述，雖不符同法第一百五十九
      條之一至之四之規定，而經當事人於審判程序同意作為證
      據，法院審酌該言詞陳述或書面陳述作成時之情況，認為
      適當者，亦得為證據。又當事人、代理人或辯護人於法院
      調查證據時，知有第一百五十九條第一項不得為證據之情
      形，而未於言詞辯論終結前聲明異議者，視為有前項之同
      意，同法第一百五十九條之五亦定有明文。查被告之選任
      辯護人陳稱：本案之其他證人之證言，與我們無關，我們
      只爭執證據力，證據能力部分均不爭執等語（見本院卷第
      四五頁）。本院審酌卷內相關證人之供述，於作成時之情
      況，並無不能自由陳述之情形，亦無違法取證或其他瑕疵
      ，認為以之作為證據為適當，卷內證人於審判外之陳述，
      自得為證據，應先敘明。
貳、實體事項：
  一、訊之被告乙○○矢口否認有何販賣海洛因犯行，辯稱：被
      告沒有販賣毒品，也不認識張恆誌，甲○當時是寄住在被
      告家，被告與甲○有點金錢糾紛，又控制她的錢，她偷漢
      子，被告跟她老公講，她才誣陷被告；且扣案之海洛因非
      被告所有，張恆誌數次證詞前後不符，張恆誌且係與甲○
      聯絡後向吳國全購買，與被告無關；再者，交易當時之鐵
      門僅打開九十公分高，張恆誌如何能看清販賣者之面孔？
      原審法院遽認被告有販賣毒品犯行，顯屬率斷云云。
  二、經查：
  （一）被告乙○○販賣海洛因予張恆誌之犯行，迭據張恆誌於
        檢察官、原審及本院訊問時結證明確。
      1.於檢察官訊問時稱：經「阿順」介紹，在九十二年九月
        十一日透過「阿嫂」聯絡「阿松」再叫我們過去拿，買
        過一次，一千元一小包等語；又稱：我撥電話給「阿嫂
        」，「阿嫂」會問我要買多少錢的海洛因，我與「阿嫂
        」有多次的電話通聯，是在交涉，但只跟被告買過一次
        等語，並指認甲○之照片，表示即為綽號「嫂子」之女
        子等語（見偵字第一五六一○號卷第七七、七八、一一
        ○頁正面）。
      2.於原審訊問時證稱：我經過「順哥」之介紹，叫我打00
        00000000號電話找「阿松」買毒品；我先用電話打給甲
        ○，跟她說如果乙○○有的話，請聯絡我過去，我有先
        跟被告甲○說我要買「一張軟的」即一千元之量的意思
        ，我說若乙○○有在且有貨的話，我就過去，甲○就說
        有；我打了數次電話，都是女子接；又稱：我到在桃園
        市○○○街乙○○之住處後，錢交給乙○○，毒品也是
        乙○○交給我的；我會有多次通訊記錄是因確定有毒品
        ，我最後一通打了之後，確定「阿松」有在，才會過去
        等語（見原審卷第一八二、一八三、一八五至一八七、
        一八九、一九○頁）。
      3.於本院訊問時亦證稱：我購買海洛因係先打電話與「嫂
        子」聯絡，確認「阿雄」在，我才會過去，交貨情形為
        鐵門拉開至腰部，一手交錢一手交貨，在庭被告（即乙
        ○○）即為實際上交付海洛因給我之人，交付海洛因當
        時鐵門雖僅拉開約九十公分，但因我有趴下去看，且對
        方也彎著腰，所以我可以看清楚乙○○的臉孔等語（見
        本院卷第一○一至一○三頁）。
      4.依上所述，張恆誌對於其如何得悉乙○○有販賣海洛因
        、如何以電話與甲○聯絡購買海洛因之經過，以及交付
        海洛因之時間、地點等基本事實，前後所述一致。
  （二）甲○就被告確實有販賣海洛因之事實，亦迭於偵查及原
        審訊問時證述明確。
      1.於檢察官訊問時供稱：我的綽號為「嫂子」，案發時與
        乙○○同住，因為我先生入獄後拜託被告照顧我和小孩
        子，所以我就那邊住；又稱：張恆誌打的這支電話是我
        的沒錯，但我沒有賣毒品，是乙○○在賣毒品海洛因等
        語（見偵字第七四九號卷第六、七頁）。
      2.於原審訊問時除有同上之供述外，並稱：乙○○有在販
        賣毒品，我都看得很清楚，有人打他0930之電話時，我
        知道那是有人打電話跟乙○○買海洛因，當時我在該處
        ，有人到乙○○住處拿海洛因或者乙○○自己出去交海
        洛因，一包一千元，我曾經接過有人要向乙○○購買毒
        品。我有看過乙○○買賣毒品之交易情形，就是在家中
        打開鐵門與購買毒品之人交易等語（見原審卷第六五至
        六八、八四至八七頁）。
      3.甲○於原審以證人身分詰問時，雖拒絕作證。然其與被
        告共同居住，且負責接聽購買毒品者之電話，足見兩人
        交情匪淺；甲○所述被告販賣毒品之情形，與張恆誌所
        述之情節亦無齟齬。應認甲○及張恆誌之供述可以採信
        。甲○其後於原審訊問時改口稱被告沒有販賣毒品云云
        （見原審卷第一九五頁），應係顧及朋友情誼所為迴護
        之詞，難以採信。
  （三）張恆誌所述用以聯繫之0000000000、0000000000、（03
        ）000 0000，與甲○使用之0000000000行動電話（以上
        事實均經二人所是認）於案發前確實有頗為密集之聯繫
        之事實，有電話通聯紀錄可按（見偵卷第八四頁以下）
        。亦可印證張恆誌所述與事實相符。而甲○之夫汪振忠
        因毒品案，於九十二年九月四日入台灣桃園看守所附設
        勒戒處所勒戒之事實，亦有在監在押紀錄表可按（見原
        審卷第一七０頁）。
  （四）此外，復有扣案海洛因四包（驗餘淨重合計二五點六一
        公克）、塑膠外包裝袋四個（合計重一點三一公克）可
        徵。上開扣案粉末經送檢驗結果，確實均含有海洛因之
        事實，亦有法務部調查局92年10月17日調科壹字第0800
        06925號鑑定通知書可按（見偵卷第一０五頁）。本案
        係因張恆誌之檢舉，經警方據以向原審法院聲請搜索票
        ，於事實欄所示之時、地查獲之事實，亦有筆錄及搜索
        票可按。
  （五）被告有圖利意圖之認定：查被告坦承與張恆誌不相識，
        依張恆誌所述向被告及甲○購買海洛因之經過，亦可印
        證買賣雙方確非熟稔。而販賣海洛因係重罪，若非有利
        可圖，絕無鋌而走險任意交付予陌生人之理。此由本案
        海洛因之交易確有對價，亦可印證。本案雖因被告否認
        販賣，甚至否認扣案之海洛因係其所有，而已不能究明
        被告販入、售出之價差，然被告販賣海洛因之目的在圖
        利足可認定。
  三、被告辯解及有利被告證據不足採之理由：
  （一）被告否認其係「阿松」，並稱：依張恆誌所述交付海洛
        因之情形，張恆誌根本不可能辨認係被告云云。惟查，
        被告原名鍾正雄，此為被告所不否認，被告且坦承家人
        及親友均伊「阿雄」（見本院卷第四五頁），或稱：綽
        號「阿松」是以前，現在已經改名了（原審卷第一九０
        頁）；甲○亦稱被告的綽號叫「阿雄」（台語）等語（
        見原審卷第一九五頁）。而「雄」與「松」之台語發音
        近似，此為稍諳台語者週知之事實，再參照張恆誌及甲
        ○之上開指述、張恆誌確實赴被告之住處購買海洛因，
        以及張恆誌於本院明確證稱：鐵門雖僅拉開約九十公分
        ，但因我有趴下去看，且對方也彎著腰，所以我可以看
        清楚乙○○的臉孔等事實，足可認定張恆誌所指之「阿
        松」即是「阿雄」，亦即是更名前之被告鍾正雄無訛。
  （二）被告雖辯稱不認識張恆誌，且依張恆誌之證詞可知，張
        恆誌購買毒品均與甲○聯絡，與被告無關，且應係向吳
        國全購買云云，然查：
      1.然張恆誌係以電話與甲○聯絡，進而向「阿松」購買海
        洛因之事實，已如前述。被告辯稱與其無關，已難採信
        。
      2.其次，張恆誌除供指本案之時間內向被告購買安非他命
        外，另於檢舉筆錄內供稱：九十二年九月四日遭警方查
        獲之毒品是向「阿松」那一群人購買的，也是在桃園市
        ○○○街二九九巷二弄十六號向他們購買的等語（見偵
        卷第十二頁）。其後於原審法院詰問時更進步證稱：只
        向被告購買一次，九月四日那次，是向一位綽號五字開
        頭的人購買的，也是在該處拿毒品，所以也看過被告；
        又稱：我記得五字開頭的人綽號叫「五元」等語（見原
        審卷第一八三、一八四、一八七、一九○頁）。依被告
        所述，確有吳國全（五元）其人。然張恆誌此部分之供
        述，並無其他補強證據足以認定與事實相符，實不能逕
        予採信。縱認張恆誌所述可採，亦無證據證明被告與吳
        國全共同於九十二年九月四日販賣海洛因予張恆誌；更
        不能以張恆誌所述曾向吳國全購買海洛因之證據，作為
        有利被告即張恆誌僅向吳國全購買而未向被告購買海洛
        因之認定。被告於本院審理時亦明確表示毋庸再傳喚吳
        國全等語（見本院卷第六十頁）
      3.再者，張恆誌雖係與甲○為電話之密切聯繫後，再前往
        拿取海洛因。然觀諸張恆誌之購買經過，可知購買之數
        量、交易之時間、地點，均由甲○先與張恆誌確認，再
        由張恆誌前往約定之地點取貨、交錢。亦即被告與甲○
        間，不僅事先有犯意之聯絡，更進而有行為之分擔。被
        告所辯張恆誌均與甲○聯繫，與被告無關云云，亦不可
        採。
  （三）有關張恆誌於檢舉筆錄所述與甲○電話聯絡購買海洛因
        之時間即九十二年九月十一日二十三時許（見偵卷第十
        一頁），雖與電話通聯紀錄顯示者略有不符。就此，張
        恆誌證稱：我是大致說幾點而已（見原審卷第一八四頁
        ）。經查，自九十二年九月七日十五時四十分起，迄九
        十二年九月十三日上午九時十五分許止，被告以其所使
        用之電話與甲○使用之0000000000電話，雙向通聯次數
        近二十次，雖確實無九十二年九月十一日二十三時許之
        通話紀錄。然同年月十日二十一時四十一分，十一日之
        零時五十七分、一時二分等，均有兩人之通話紀錄（見
        偵卷第九二、九三頁），應可認張恆誌所述可以採信。
        亦不能僅因張恆誌所述之通話時間與實際通話時間，略
        有出入，即全盤否認其向被告購買海洛因之供述。基於
        同一之理由，依上開電話通聯紀錄，雖顯示張恆誌與甲
        ○間之電話互有撥接，此與張恆誌所述：記得「嫂子」
        沒打電話給我者，稍有不符（見原審卷第一八八頁）。
        然張恆誌於檢察官訊問時即供稱：通聯那麼多是在交涉
        等語（見偵卷第一一一頁），若對照張恆誌撥打者多，
        由甲○撥打者少之事實，亦可認甲○偶然之撥打，應在
        回應張恆誌之要求，尚不得以張恆誌此部分之供述與事
        實稍有出入，或甲○供稱其不認識張恆誌，即推認張恆
        誌關於向被告購買海洛因之基本事實亦不可採信。
  （四）扣案如主文所示之海洛因及其包裝，被告雖否認係其所
        有，或稱係林正宗所有（見偵卷第六頁反面、第六八頁
        ），或稱是翁彭聲所有（見本院九十四年十月十一日審
        判筆錄第四頁）。然與被告同時獲案之林正宗、翁彭聲
        乃至陳明輝、鄭韋奇、楊雅惠、范育甄、甲○等人，均
        供稱不知係何人所有（見偵卷第十七、二三頁反面、三
        二、四五頁反面、第五十頁）。再對照扣案物係在被告
        之住處查獲，藏放在客廳之沙發椅下（見被告之警詢筆
        錄），應可認係被告所有。
  （五）綜上所述，被告所辯各節不足採信，以上有利於被告之
        證據，亦不足以為有利被告之認定。被告其餘所辯如其
        與甲○間有上述之糾葛、張恆誌檢舉之動機非為戒除毒
        癮云云，因不影響於事實之認定，不逐一論列，併此敘
        明。被告聲請傳喚之證人甲○雖經本院傳、拘無著（甲
        ○因案通緝中之事實，亦經本院查明在卷），然甲○就
        本案事實於偵、審中已供述明確；甲○於原審訊問時且
        以其與被告有共犯關係而拒絕作證，實無再傳喚之必要
        ，亦併敘明。被告販賣海洛因之事證明確，應依法論科
        。
  四、按海洛因係毒品危害防制條例所定之第一級毒品，依法不
      得販賣、持有。其次，毒品危害防制條例雖於於九十二年
      七月九日修正，並自九十三年一月九日開始施行，然就販
      賣第一級毒品之行為，修正前、後之毒品危害防制條例第
      四條第一項之規定均屬相同，修正前之規定並未有利於被
      告，應逕適用裁判時毒品危害防制條例處罰。核被告乙○
      ○所為，係犯毒品危害防制條例第四條第一項之販賣第一
      級毒品罪。被告販賣前後持有毒品海洛因之低度行為應為
      販賣之高度行為所吸收，不另論罪。被告與甲○二人就本
      案犯行，有共同犯意之聯絡及行為分擔，為共同正犯。被
      告前有受如事實欄所載之犯罪、科刑及執行情形，有被告
      之前案紀錄表可稽，其於有期徒刑執行完畢後五年內再犯
      有期徒刑以上之本案之罪，為累犯，應依刑法第四十七條
      之規定加重其刑（被告所犯毒品危害防制條例第四條第一
      項販賣第一級毒品罪之法定本刑為死刑或無期徒刑部分，
      依法不得加重其刑，僅就罰金刑部分加重其刑）。被告販
      賣海洛因之行為固無足取，然其僅販賣毒品之對象僅張恆
      誌，次數一次，金額一千元，應係一時失慮，而罹重典，
      衡諸毒品危害防制條例第四條第一項之法定本刑為死刑、
      無期徒刑，倘科以被告該法定最低之刑，實嫌過重，情輕
      法重，其情狀尚堪憫恕，在客觀上足以引起一般同情，，
      爰依刑法第五十九條規定減輕其刑，並先加後減之。
  五、原審認被告罪證明確，並適用毒品危害防制條例第四條第
      一項、第十八條第一項前段、第十九條第一項，刑法第十
      一條、第二條第一項前段、第二十八條、第四十七條、第
      五十九條之規定，並審酌被告販賣第一級毒品海洛因增長
      毒風，戕害他人身體健康，對社會整體健康亦具潛在危害
      ，並影響社會風氣，惟販賣毒品次數僅一次且數量不多，
      而所得僅一千元，涉案情節非屬重大，以及其犯罪動機、
      目的、手段、智識程度，且被告之素行不佳，曾有如事實
      欄所載之犯罪科刑、執行情形，犯罪後否認犯罪之態度等
      一切情狀，量處被告有期徒刑七年二月；並敘明扣案如主
      文所示之之海洛因四包（驗餘淨重合計二五點六一公克）
      ，應依毒品危害防制條例第十八條第一項前段規定沒收銷
      燬之；扣案海洛因之塑膠包裝袋四個（合計重一點三一公
      克）係用於包裏毒品，防其裸露、潮濕，便於攜帶販賣，
      係供販賣毒品所用之物，應依毒品危害防制條例第十九條
      第一項前段之規定宣告沒收；並就被告販賣海洛因所得財
      物一千元，依同條例第十九條第一項之規定宣告沒收，如
      全部或一部不能沒收時，以其財產抵償之；另敘明其餘之
      扣案物，如分裝杓三支、分裝袋四包，經被告否認為其所
      有之物，且無證明與本案犯罪有直接相關，爰不另為沒收
      之諭知；扣案之門號0000000000號之 COLORDI SPLAY牌行
      動電話一支（內含 SIM卡一張），雖係甲○與張恆誌聯絡
      販賣第一級毒品海洛因所用，惟該行動電話一支係屬被告
      甲○之夫汪振忠所有，非甲○所有，業據甲○供明在卷（
      見偵字第七四九號卷第五、六頁，原審卷第六六頁），不
      予宣告沒收；扣案之被告所用門號0000000000號三星牌行
      動電話（內含 SIM卡一張），因並非被告與張恆誌連絡以
      販賣毒品所用之物（被告係利用被告甲○持用之00000000
      00號行動電話），與本案並無關聯，亦不予宣告沒收。本
      院經核原審判決之認事用法並無不當，量刑亦屬妥適。
  六、被告執前詞上訴否認犯罪，指摘原審判決不當，為無理由
      ，應予駁回。檢察官上訴意旨以：被告素行不佳，交往複
      雜，所居之處所供他人雜居施用毒品，該處之人並曾遭警
      方多次查獲，顯見被告與個人單純施用後為賺取費用續偶
      為販毒之情節有間，再參以張恆誌亦證稱係透過「順哥」
      介紹購買，被告若不在亦有甲○代為聯繫販毒事宜等情，
      足認被告定點販毒之事，為施用毒品之人多所知情，堪具
      規模。被告以毒品殘害他人身心甚鉅，且犯後否認犯行、
      態度不佳，認原審僅量處被告有期徒刑七年二月，似屬過
      輕等語。然本案確有如前所述之情輕法重之情形，被告提
      供住處供他人居住，同居之人，雖有施用毒品之事實，該
      址經警方多處查獲之事實，亦為被告所不否認，然渠等因
      施用毒品已另有處罰之規定，實不能以此作為本案量刑之
      事由，原審依刑法第五十九條之規定減輕其刑，及所為刑
      之量定，並無違法或顯然失出之情形，檢察官執前詞上訴
      指摘原審法院量刑過輕，為無理由，亦應駁回。
據上論斷，應依刑事訴訟法第三百六十八條，判決如主文。
本案經檢察官侯千姬到庭執行職務。
中　　華　　民　　國　　94　　年　　10　　月　　25　　日
　　　　　　　　　刑事第十七庭  審判長法　官　鄭文肅
　　　　　　　　　　　　　　　　　　  法　官　蘇隆惠
　　　　　　　　　　　　　　　　　　  法　官　林瑞斌
以上正本證明與原本無異。
如不服本判決，應於收受送達後十日內向本院提出上訴書狀，其
未敘述上訴之理由者並得於提起上訴後十日內向本院補提理由書
（均須按他造當事人之人數附繕本）。
                                      書記官　陳思云
中　　華　　民　　國　　94　　年　　10　　月　　27　　日
附錄：本案論罪科刑法條全文
毒品危害防制條例第四條第一項
製造、運輸、販賣第一級毒品者，處死刑或無期徒刑；處無期徒
刑者，得併科新臺幣一千萬元以下罰金。
